臺灣臺中地方法院刑事判決
111年度交易字第123號
公  訴  人  臺灣臺中地方檢察署檢察官
被      告  吳振偉


            黃偉綸


            王靖雲

                    住○○市○○區○○路000號          上列被告因過失傷害案件，經檢察官提起公訴（110年度偵字第17053、22547號），本院判決如下：
    主    文
吳振偉犯過失致重傷害罪，處有期徒刑肆月，如易科罰金，以新
臺幣壹仟元折算壹日。 
黃偉綸犯過失致重傷害罪，處有期徒刑伍月，如易科罰金，以新
臺幣壹仟元折算壹日。 
王靖雲無罪。
    犯罪事實
一、緣葉哲魁於民國109年10月25日1時53分許，駕駛車牌號碼00
    0-0000號自用小客車(以下稱A車)，行經臺中市○○區○道○號
    南向156.3公里處中線車道無照明路段時，原應注意汽車行
    駛高速公路如遇夜間行車，前後兩車間應保持隨時可以煞停
    之距離，及應注意車前狀況，並隨時採取必要之安全措施，
    而客觀上並無不能注意之情事，竟疏未注意與前車保持安全
    距離及未注意車前狀況，因而追撞前方由吳振偉所駕駛之車
    牌號碼0000-00號自用小客車(以下稱B車)，葉哲魁於發生交
    通事故後駕車逃離現場(以上為第一階段交通事故，葉哲魁
    對吳振偉過失傷害及肇事逃逸部分，業經本院以110年度交
    訴字第291號判決確定)。
二、葉哲魁、吳振偉於A車追撞B車後，原應注意汽車在高速公路
    行駛途中，因機件故障或其他緊急情況無法繼續行駛時，且
    汽車無法滑離車道時，除顯示危險警告燈外，應在故障車輛
    後方100公尺以上處設置車輛故障標誌，而客觀上並無不能
    注意之情事，葉哲魁、吳振偉竟疏未注意於B車後方適當距
    離設置警示設施警告來車，適有王靖雲駕駛車牌號碼000-00
    00號自用小貨車(以下稱C車)，於夜間行經上開無照明路段
    ，原應注意車前狀況，並隨時採取必要之安全措施，而客觀
    上並無不能注意之情事，亦疏未注意車前狀況，因而追撞前
    方事故車輛B車（以上為第二階段交通事故，葉哲魁對王靖
    雲過失傷害部分未據告訴）。
三、黃偉綸於C車追撞B車後，駕駛車牌號碼000-0000號自用小客
    車(以下稱D車)，於夜間行經上開無照明路段，原應注意車
    前狀況，並隨時採取必要之安全措施，而客觀上並無不能注
    意之情事，亦疏未注意車前狀況，因而追撞前方事故車輛C
    車，王靖雲因第二、三階段之交通事故，受有左脛腓骨開放
    性骨折、左脛骨内側平臺骨折和後十字韌帶撕脫性骨折、右
    膝蓋開放傷口、右第三掌骨骨折，經左脛腓骨遠端開放性骨
    折行骨折復位及清創術和皮瓣覆蓋術後，伴有踝關節僵硬、
    足下垂、慢性骨髓炎和不癒合，復經骨内固定物拔除術、骨
    骼外固定器裝置術、移除抗生素骨水泥及骨移植術，再經骨
    内固定物拔除術及左腳膝下截肢手術，已達毀敗一肢機能之
    重傷害程度（以上為第三階段交通事故）。
四、嗣吳振偉、黃偉綸於肇事後均留在現場，並於有偵查犯罪權
    限之警員尚未發覺其為肇事者前，即主動向警員坦承肇事而
    自願接受裁判。
五、案經王靖雲訴由國道公路警察局第三公路警察大隊報告臺灣
    臺中地方檢察署檢察官偵查起訴。
    理    由
壹、有罪部分
一、證據能力部分
    按被告以外之人於審判外之言詞或書面陳述，除法律有規定
    者外，不得作為證據；被告以外之人於審判外之陳述，雖不
    符刑事訴訟法第159條之1至第159條之4之規定，而經當事人
    於審判程序同意作為證據，法院審酌該言詞陳述或書面陳述
    作成時之情況，認為適當，亦得為證據，當事人、代理人或
    辯護人於法院調查證據時，知有第159條第1項不得為證據之
    情形，而未於言詞辯論終結前聲明異議者，視為有前項之同
    意，刑事訴訟法第159條第1項、第159條之5分別定有明文。
    本案後引具有傳聞性質之言詞或書面證據，均為被告以外之
    人審判外之陳述而屬傳聞證據，被告吳振偉、黃偉綸於本院
    準備程序時表示對於證據能力無意見，檢察官、被告吳振偉
    、黃偉綸迄於言詞辯論終結前，亦未聲明異議，本院審酌相
    關言詞或書面陳述作成時之情況，核無違法取證或其他瑕疵
    ，認為以之作為證據為適當，前開具傳聞性質之相關言詞或
    書面陳述，自得作為證據。
二、實體部分 
  ㈠認定犯罪事實所憑證據及理由　　
　⑴上開犯罪事實，業據被告吳振偉、黃偉綸於本院審理時坦承
    不諱，核與告訴人王靖雲於警詢、檢察事務官詢問、偵訊時
    證述、證人即另案被告葉哲魁於偵訊時證述、證人徐威泓、
    吳威瑯於警詢時證述之情節相符（見110年度偵字第17053號
    卷〈以下稱偵卷一〉第21至24、31至34、141至143、199頁；1
    10年度偵字第22547號卷〈以下稱偵卷二〉第23至26、57至61
    、171至172頁），並有警員職務報告、道路交通事故現場圖
    、道路交通事故調查報告表㈠㈡、童綜合醫療社團法人童綜合
    醫院111年5月18日童醫字第1110000769號函檢附王靖雲病歷
    資料、現場及車損照片各1份、王靖雲童綜合醫療社團法人
    童綜合醫院一般診斷證明書3份在卷可稽（見偵卷一第43至5
    1、69至106、159頁；偵卷二第83至147頁；本院卷第75、81
    至208頁）。
　⑵按汽車行駛時，駕駛人應注意車前狀況及兩車並行之間隔，
    並隨時採取必要之安全措施，道路交通安全規則第94條第3
    項定有明文。次按汽車在行駛途中，因機件故障或其他緊急
    情況無法繼續行駛且汽車無法滑離車道時，除顯示危險警告
    燈外，應在故障車輛後方100公尺以上處設置車輛故障標誌
    ，同時應即通知該管公路管理機關或警察機關協助處理，高
    速公路及快速公路交通管制規則第15條第2項亦定有明文。
    又臺中市交通事件裁決處110年12月29日中市交裁管字第110
    0093555號函檢附臺中市車輛行車事故鑑定覆議委員會覆議
    字第0000000案覆議意見書以：「㈠第一階段(A車、B車）：⑴
    葉哲魁駕駛自用小客車（A車），夜間行駛高速公路無照明
    路段，未注意車前狀況、未保持安全距離撞及前車，為肇事
    原因。（肇事逃逸違反規定）⑵吳振偉駕駛自用小客車(B車
    ），無肇事因素。㈡第二階段 (A車、B車、C車）：⑴王靖雲
    駕駛自用小貨車（C車），夜間行駛高速公路無照明路段，
    未注意車前狀況撞及前方事故車輛(顯示雙黃警示燈），為
    筆事主因。⑵葉哲魁（A車）及吳振偉(B車）駕駛自用小客車
    ，於夜間無照明高速公路路段，發生事故後未於車輛後方適
    當距離設置警示設施警告來車，同為肇事次因。㈢第三階段 
    (C車、D車）：⑴黃偉綸駕駛自用小客車 (D車），夜間行駛
    高速公路無照明路段，未注意車前狀況撞及前方事故車輛，
    為肇事主因。⑵王靖雲駕駛自用小貨車(C車），於夜間無照
    明高速公路路段，發生事故後未於車輛後方適當距離設置警
    示設施警告來車，為肇事次因（王靖雲客觀上存在無法盡此
    項注意義務之情事，詳後述）。」，此有前開函文及鑑定意
    見書1份附卷足憑（見偵卷一第241至246頁）。準此，於第
    二階段交通事故中，另案被告葉哲魁、被告吳振偉於夜間高
    速公路無照明路段，均疏未注意於B車後方適當距離設置警
    示設施警告來車，為肇事次因，又告訴人王靖雲駕駛C車於
    夜間行經高速公路無照明路段，疏未注意車前狀況，追撞前
    方事故車輛B車，為肇事主因；另於第三階段交通事故中，
    被告黃偉綸駕駛D車於夜間行經高速公路無照明路段，疏未
    注意車前狀況，追撞前方事故車輛C車，為肇事主因。是以
    ，就本件交通事故，被告吳振偉、黃偉綸各有上述過失，告
    訴人王靖雲雖與有過失，但仍無法解免被告吳振偉、黃偉綸
    過失之責。　　
　⑶再者，告訴人王靖雲因第二、三階段之交通事故，受有左脛
    腓骨開放性骨折、左脛骨内側平臺骨折和後十字韌帶撕脫性
    骨折、右膝蓋開放傷口、右第三掌骨骨折，經左脛腓骨遠端
    開放性骨折行骨折復位及清創術和皮瓣覆蓋術後，伴有踝關
    節僵硬、足下垂、慢性骨髓炎和不癒合，復經骨内固定物拔
    除術、骨骼外固定器裝置術、移除抗生素骨水泥及骨移植術
    ，再經骨内固定物拔除術及左腳膝下截肢手術，此有童綜合
    醫療社團法人童綜合醫院111年5月18日童醫字第1110000769
    號函檢附王靖雲病歷資料1份、王靖雲童綜合醫療社團法人
    童綜合醫院一般診斷證明書3份存卷可參（見偵卷一第69至7
    1頁；本院卷第75、81至208頁），已達毀敗一肢機能之重傷
    害程度，自與被告吳振偉、黃偉綸前揭過失行為間具有相當
    因果關係。
　⑷綜上，本件事證明確，被告吳振偉、黃偉綸之犯行均堪以認
    定，應依法論科。
　㈡論罪科刑
　⑴核被告吳振偉、黃偉綸所為，均係犯刑法第284條後段之過失
    致重傷害罪（起訴書原記載被告吳振偉、黃偉綸均係犯刑法
    第284條前段之過失傷害罪，業經公訴檢察官於本院審理時
    當庭更正）。又被告吳振偉、黃偉綸於肇事後，均在有偵查
    犯罪權限之警員尚未發覺其為肇事者前，即主動報警處理，
    並向到場處理之警員坦承肇事而自願接受裁判，此有臺中市
    政府警察局道路交通事故肇事人自首情形紀錄表2份在卷可
    按（見偵卷一第57、65頁），渠二人係對於未經發覺之罪自
    首並接受裁判，均依刑法第62條前段之規定，減輕其刑。
  ⑵爰審酌被告吳振偉、黃偉綸駕車行駛本應謹慎注意，以維自
    身及其他參與道路交通者之安全，被告吳振偉於第二階段交
    通事故，於夜間高速公路無照明路段，疏未注意於車輛後方
    適當距離設置警示設施警告來車，為該階段之肇事次因，又
    被告黃偉綸於第三階段交通事故，駕車於夜間行經高速公路
    無照明路段，疏未注意車前狀況，為該階段之肇事主因，渠
    二人迄今均未與告訴人王靖雲達成和解，惟念及被告吳振偉
    、黃偉綸犯後均坦承犯行，態度尚可，另告訴人王靖雲於第
    二階段交通事故，駕車於夜間行經高速公路無照明路段，亦
    疏未注意車前狀況，為該階段之肇事主因，而與有過失，復
    考量告訴人王靖雲所受重傷害之程度，被告吳振偉、黃偉綸
    各自之過失情節，暨被告吳振偉、黃偉綸之智識程度、家庭
    經濟狀況等一切情狀，分別量處如主文所示之刑，並各諭知
    易科罰金之折算標準。
貳、無罪部分
一、公訴意旨略以：被告王靖雲於第三階段交通事故，疏未注意
    應在Ｃ車後方適當距離設置警示設施警告來車，適有告訴人
    黃偉綸駕駛D車夜間行駛高速公路無照明路段，亦未注意車
    前狀況，撞及前方事故車輛C車，告訴人黃偉綸因此受有頸
    部擦傷、前胸部挫傷、腹壁擦傷、右側手部擦傷、右側膝部
    擦挫傷、左側小腿擦挫傷、右側足部擦挫傷之傷害，因認被
    告王靖雲涉犯刑法第284條前段過失傷害罪嫌等語。
二、按犯罪事實應依證據認定之，無證據不得認定犯罪事實；不
    能證明被告犯罪者，應諭知無罪之判決，刑事訴訟法第154
    條第2項、第301條第1項分別定有明文。次按事實之認定，
    應憑證據，如未能發現相當證據，或證據不足以證明，自不
    能以推測或擬制之方法，以為裁判基礎。且刑事訴訟上證明
    之資料，無論其為直接證據或間接證據，均須達於通常一般
    人均不致於有所懷疑，而得確信其為真實之程度，始得據為
    有罪之認定，若其關於被告是否犯罪之證明未能達此程度，
    而有合理性懷疑之存在，致使無從形成有罪之確信，根據「
    罪證有疑，利於被告」之證據法則，即不得遽為不利於被告
    之認定。又按檢察官就被告犯罪事實，應負舉證責任，並指
    出證明之方法，刑事訴訟法第161條第1項定有明文。因此，
    檢察官對於起訴之犯罪事實，應負提出證據及說服之實質舉
    證責任。倘其所提出之證據，不足為被告有罪之積極證明，
    或其指出證明之方法，無從說服法院以形成被告有罪之心證
    ，基於無罪推定之原則，自應為被告無罪判決之諭知（
    最高法院40年台上字第86號、76年台上字第4986號、92年台
    上字第128號判例意旨參照）。
三、公訴意旨認被告涉犯上開罪嫌，無非係以被告王靖雲之供述
    、證人即告訴人黃偉綸之證述、告訴人黃偉綸之澄清綜合醫
    院中港分院診斷證明書、道路交通事故現場圖、現場照片、
    道路交通事故調查報告表㈠㈡、臺中市車輛行車事故鑑定委員
    會110年9月30日中市車鑑字第1100006989號函檢附中市車鑑
    0000000案鑑定意見書、臺中市交通事件裁決處110年12月29
    日中市交裁管字第1100093555號函檢附臺中市車輛行車事故
    鑑定覆議委員會覆議字第0000000案覆議意見書等為其主要
    論據。 　　
四、而按有罪之判決書應於理由內記載認定犯罪事實所憑之證據
    及其認定之理由，刑事訴訟法第310條第1款定有明文。而犯
    罪事實之認定，係據以確定具體的刑罰權之基礎，自須經嚴
    格之證明，故其所憑之證據不僅應具有證據能力，且須經合
    法之調查程序，否則即不得作為有罪認定之依據。倘法院審
    理之結果，認為不能證明被告犯罪，而為無罪之諭知，即無
    前揭第154條第2項所謂「應依證據認定」之犯罪事實之存在
    。因此，同法第308 條前段規定，無罪之判決書只須記載主
    文及理由。而其理由之論敘，僅須與卷存證據資料相符，且
    與經驗法則、論理法則無違即可，所使用之證據亦不以具有
    證據能力者為限，即使不具證據能力之傳聞證據，亦非不得
    資為彈劾證據使用。故無罪之判決書，就傳聞證據是否例外
    具有證據能力，無須於理由內論敘說明（最高法院100年度
    台上字第2980號判決意旨參照）。本院審理後認不能證明被
    告王靖雲之犯罪，而為無罪判決之諭知，則揆諸前開說明，
    本案卷內證據資料，是否具有證據能力，即無論述之必要，
    先予敘明。
五、訊據被告王靖雲固坦承於第二階段交通事故駕駛C車追撞B車
    ，惟堅決否認於第三階段交通事故有何過失傷害犯行，辯稱
    ：我撞上去之後，我的腳被車的板金夾住，身體無法動彈，
    我的警示標誌放在駕駛座後方，當時無法移動身體拿警示標
    誌，也無法下車，後來救援隊到場用破壞剪把鈑金撐開我才
    能出來等語。
六、經查：
　㈠被告王靖雲於第二階段交通事故駕駛C車追撞B車後，告訴人
    黃偉綸於第三階段交通事故駕駛D車追撞前方事故車輛C車，
    告訴人黃偉綸因此受有頸部擦傷、前胸部挫傷、腹壁擦傷、
    右側手部擦傷、右側膝部擦挫傷、左側小腿擦挫傷、右側足
    部擦挫傷等傷害之事實，此據證人即告訴人黃偉綸於警詢、
    檢察事務官詢問時證述在卷（見偵卷一第17至20、35至38頁
    ；偵卷二第27至29、171至173頁），並有警員職務報告、道
    路交通事故現場圖、道路交通事故調查報告表㈠㈡、告訴人黃
    偉綸之澄清綜合醫院中港分院診斷證明書、現場及車損照片
    各1份在卷可稽（見偵卷一第43至51、73至106、159頁；偵
    卷二第63、83至147頁），其事實足堪認定。
　㈡又臺中市車輛行車事故鑑定委員會110年9月30日中市車鑑字
    第1100006989號函檢附中市車鑑0000000案鑑定意見書以：
    「第三階段 (C車、D車）：黃偉綸駕駛自用小客車 (D車） 
    ，夜間行駛高速公路無照明路段，未注意車前 狀況撞及前
    方事故車輛，與王靖雲之自用小貨車 (C車），於夜間無照
    明高速公路路段，發生事故後未於車輛後方適當距離設置警
    示設施示知來車（顯示雙黃警示燈），兩車同為肇事原因。
    」；臺中市交通事件裁決處110年12月29日中市交裁管字第1
    100093555號函檢附臺中市車輛行車事故鑑定覆議委員會覆
    議字第0000000案覆議意見書以：「第三階段 (C車、D車）
    ：⑴黃偉綸駕駛自用小客車 (D車），夜間行駛高速公路無照
    明路段，未注意車前狀況撞及前方事故車輛，為肇事主因。
    ⑵王靖雲駕駛自用小貨車(C車），於夜間無照明高速公路路
    段，發生事故後未於車輛後方適當距離設置警示設施警告來
    車，為肇事次因。」，固有前開函文及鑑定意見書各1份附
    卷足憑（見偵卷一第219至223、241至246頁）。
　㈢惟依臺中市政府消防局111年5月2日中市消護字第1110024279
    號函所載：臺中市政府消防局第五救災救護大隊后里分隊於
    109年10月25日受理派遣至臺中市○○區○道○號南下156.2公里
    處執行緊急救護勤務，現場共3名患者，其中駕駛王靖雲腳
    部被車體夾住，造成疑似骨折傷害，經搶救人員車體破壞後
    脫困，並由救護人員給予3名患者初步處置後，依就近適當
    原則將患者送往童綜合醫院急救等情（見本院卷第63至64頁
    ），並隨函檢附臺中市政府消防局救護紀錄表3份（見本院
    卷第65至67頁），足見被告王靖雲於第二階段交通事故駕駛
    C車追撞B車後，其腳部遭車體夾住，經搶救人員破壞車體後
    始得脫困，是被告王靖雲所辯其當時腳被車之鈑金夾住，無
    法移動身體拿警示標誌等語，堪予採信。基此，被告王靖雲
    於第二階段交通事故駕駛C車追撞B車後，依高速公路及快速
    公路交通管制規則第15條第2項之規定，雖負有顯示危險警
    告燈及在故障車輛後方100公尺以上處設置車輛故障標誌之
    注意義務，惟觀之卷附現場照片所示（見偵卷二第87、95至
    97頁），被告王靖雲所駕駛之C車於事故發生後已亮起警示
    燈，又因當時被告王靖雲之腳部遭車體夾住，現實上無法移
    動身體至故障車輛後方100公尺以上處設置車輛故障標誌，
    而存在客觀上不能盡其此項注意義務之情事，實難認被告王
    靖雲於第三階段交通事故中有何違反注意義務之過失，自無
    從將被告王靖雲以過失傷害罪相繩。
　㈣從而，就公訴人所指被告王靖雲過失傷害之犯行，尚未達到
    通常一般之人均不會有任何懷疑，而得確信被告王靖雲犯行
    之真實程度，自無從說服本院形成有罪之心證。此外，復查
    無其他積極證據足認被告王靖雲確有公訴人所指前揭犯行，
    被告王靖雲之犯罪尚屬不能證明，基於無罪推定之原則，即
    應為被告王靖雲無罪之諭知。
據上論斷，應依刑事訴訟法第299條第1項前段、第301條第1項，
刑法第284條後段、第62條前段、第41條第1項前段，刑法施行法
第1條之1第1項，判決如主文。
本案經檢察官楊凱婷提起公訴，檢察官林煒容到庭執行職務。
中    華    民    國   111    年    8    月    23    日
                  刑事第十一庭  法  官  林依蓉
以上正本證明與原本無異。
如不服本判決應於收受送達後20日內向本院提出上訴書狀，並應
敘述具體理由；其未敘述上訴理由者，應於上訴期間屆滿後20日
內向本院補提理由書（均須按他造當事人之人數附繕本）「切勿
逕送上級法院」。
告訴人或被害人如不服判決，應備理由具狀向檢察官請求上訴，
上訴期間之計算，以檢察官收受判決正本之日起算。
                                書記官  林  俐
中    華    民    國   111    年    8     月    23    日
附錄本案論罪科刑法條全文：
刑法第284條
因過失傷害人者，處1年以下有期徒刑、拘役或10萬元以下罰金
，致重傷者，處3年以下有期徒刑、拘役或30萬元以下罰金。